【裁判字號】    98,審簡上,261
【裁判日期】    990119
【裁判案由】    詐欺
【裁判全文】
臺灣士林地方法院刑事判決           98年度審簡上字第261號
上  訴  人
即  被  告  甲○○○
上列上訴人即被告因詐欺案件，不服本院內湖簡易庭中華民國98
年8 月31日98年度湖簡字第557 號第一審刑事簡易判決（聲請簡
易判決處刑書案號：臺灣士林地方法院檢察署98年度偵字第9187
號），提起上訴，本院管轄之第二審合議庭判決如下：
    主  文
原判決撤銷。
甲○○○幫助意圖為自己不法之所有，以詐術使人將本人之物交
付，累犯，處拘役貳拾日，如易科罰金，以新臺幣壹仟元折算壹
日。
    事  實
一、甲○○○前於民國89年間因偽造文書等案件，經臺灣高等法
    院以96年度上訴字第663 號判決判處有期徒刑8 月，復經該
    院以96年度聲減字第3941號裁定減為有期徒刑4 月確定，甫
    於96年11月27日易科罰金執行完畢。詎其仍不知悔改，明知
    不詳姓名、年籍、自稱「周經理」之成年男子及其所屬詐欺
    集團係以拿取他人之銀行或郵局存摺，供不法之使用，且雖
    預見提供存摺、提款卡等帳戶資料予不熟識之他人使用，可
    能幫助不詳犯罪集團實施詐欺犯罪，竟仍基於縱他人以其金
    融帳戶實施詐欺亦不違其本意之幫助詐欺犯意，於民國98年
    6月8日，見報紙分類廣告欄應徵各大飯店汽旅接送員之廣告
    ，乃依前揭廣告所留電話撥打，與「周經理」取得聯繫，約
    明甲○○○需提供帳戶供匯入款項使用，議定後甲○○○即
    於同日向址設臺北市大同區○○○路○段196號中國信託商業
    銀行股份有限公司大同簡易分行申請開立帳號000000000000
    00號之帳戶（下稱系爭帳戶），並於同年月9 日，在其斯時
    位於臺北市○○區○○街之住處路旁，將其所有前揭帳戶之
    提款卡（含帳號、密碼）供該集團成員使用。適有乙○○於
    同年月11日下午5 時53分許接獲電話詐稱：伊於網路購物購
    買商品，因員工作業疏失，原本1 次付清變成銀行重複自帳
    戶扣款，需先將帳戶內之款項匯出，再依指示存入郵局帳戶
    保管云云，致乙○○陷於錯誤，於同日晚間8時10分許、8時
    11分許，依該集團成員指示陸續匯款新臺幣（下同）3 萬元
    、8000元至甲○○○前揭帳戶內。嗣因乙○○匯款後發覺有
    異，報警處理，始循線查悉上情。
二、案經乙○○訴請高雄縣警察局鳳山分局移由臺北市政府警察
    局大同分局報請臺灣士林地方法院檢察署檢察官偵查後起訴
    。
    理  由
一、上揭犯罪事實，業據被告甲○○○於本院準備程序時坦承不
    諱，核與被害人乙○○於警詢之指述相符，復有被害人所提
    供之自動櫃員機交易明細表、被告系爭帳戶之開戶基本資料
    及對帳單等資料附卷可稽，足證被告在上開系爭帳戶與被害
    人確有匯款之事實。綜上，堪認被告之自白與事實相符，應
    予採信。本案事證明確，被告犯行洵堪認定，應予依法論科
    。
二、核被告所為，係犯刑法第30條第1 項前段、第339 條第1 項
    之幫助詐欺取財罪。被告對詐欺正犯提供帳戶資以助力，但
    並未參與詐欺犯罪行為之實行，應屬幫助他人實行犯罪行為
    ，為幫助犯，應依刑法第30條第2 項規定減輕其刑。又被告
    有上述前科執行情形，此有臺灣高等法院被告前案紀錄表附
    卷可憑，其於前案有期徒刑執行完畢後，5 年內故意再犯有
    期徒刑以上之本罪，為累犯，應依法加重其刑，並先加後減
    之。原審認定被告幫助詐欺取財之犯罪事實及證據明確，因
    而判處被告有期徒刑4 月，並諭知易科罰金之折算標準，固
    非無見。惟按刑事審判之量刑，在於實現刑罰權之分配的正
    義，故法院對有罪之被告科刑，應符合罪刑相當之原則，使
    罰當其罪，以契合人民之法律感情，此所以刑法第57條明定
    科刑時應審酌一切情狀，尤應注意該條所列各款事項，以為
    科刑輕重之標準。經查，被告於本院準備程序時已坦承犯行
    ，並依本院諭知之條件賠償被害人之部分損失，復有被害人
    收受被告賠償之郵政國內匯款執據2 紙在卷可憑，認其犯後
    尚稱良好，原審判決時未及審酌前情，據以對被告論處有期
    徒刑4 月，稍嫌過重，尚難認符合罪刑相當之原則。是被告
    以原審量刑過重而提起本件上訴，為有理由，自應由本院予
    以撤銷改判。爰審酌被告為應徵司機，一時失慮而提供帳戶
    幫助他人犯罪，致使真正犯罪者難以被查獲，助長詐欺犯罪
    風氣猖獗，破壞社會治安及金融秩序甚鉅，致被害人遭受財
    產損失，犯行自非可取，惟念及被告僅提供帳戶，尚未直接
    參與詐欺取財犯行，且非實際實施詐欺取財之人，情節顯較
    輕微，並參酌被告犯後及於本院準備程序審理時始終坦承犯
    行，且已約賠償被害人部分損害，認其本性非惡，暨本件犯
    罪所生之損害尚非重大，暨目前為送貨員之工作收入等一切
    情狀，爰量處如主文第2 項所示之刑，並諭知易科罰金之折
    算標準，以示警儆。
三、被告於本院審判期日經合法傳喚，無正當理由不到庭，爰不
    待其陳述，逕行判決。
四、據上論斷，應依刑事訴訟法第455 條之1 第1 項、第3 項、
    第371 條、第369 條第1 項前段、第364 條、第299 條第1
    項前段，刑法第339 條第1 項、第30條、第47條第1 項、第
    41條第1 項前段，刑法施行法第1 條之1 ，判決如主文。
五、本案經檢察官曾勁元到庭執行職務。
中    華    民    國    99    年    1    月    19     日
                  刑事第一庭審判長法  官   洪英花
                                  法  官   雷雯華
                                  法  官   王沛雷
以上正本證明與原本無異。
本件不得上訴。
                                  書記官   吳尚文
中    華    民    國    99   年    1     月     19    日
附錄論罪科刑法條全文：
中華民國刑法第339條（普通詐欺罪）
意圖為自己或第三人不法之所有，以詐術使人將本人或第三人之
物交付者，處5 年以下有期徒刑、拘役或科或併科1 千元以下罰
金。
以前項方法得財產上不法之利益或使第三人得之者，亦同。
前二項之未遂犯罰之。
中華民國刑法第30條（幫助犯及其處罰）
幫助他人實行犯罪行為者，為幫助犯。雖他人不知幫助之情者，
亦同。
幫助犯之處罰，得按正犯之刑減輕之。


司法院資訊處製作；財團法人民間司法改革基金會備份。
